臺灣高等法院民事判決　　　　　　　　　　　　　　九十三年度上易字第五八八號
　　　上　訴　人　開蘭交通事業有限公司
　　　法定代理人　呂學道
　　　被上訴　人　甲○○
右當事人間請求損害賠償事件，上訴人對於中華民國九十三年二月二十七日台灣士林
地方法院九十二年度訴字第一二四一號第一審判決，提起上訴，本院於中華民國九十
三年九月一日言詞辯論終結，判決如下：
    主    文
上訴駁回。
第二審訴訟費用由上訴人負擔。
    事實及理由
一、被上訴人主張：原審共同被告黃盛偉係受僱於上訴人開蘭交通事業有限公司（以
    下簡稱：開蘭公司）之計程車司機，以駕駛計程車為業，於民國九十一年十月十
    三日上午八時四十五分許，駕駛上訴人公司車牌號碼Ｇ七－八四八號營業小客車
    ，並搭載被上訴人，沿台北市○○路由南向北方向行駛，至台北市○○路○段與
    民族西路交岔路口時，竟疏未注意，違規左轉進入民族西路，適有同路段對向由
    訴外人林金塗所駕駛車牌號碼六Ｃ－七三三三號自用小客車，以及由謝毓琪騎乘
    車牌號碼ＢＩＪ－一七三號重型機車駛來，二者亦因超速行駛，致閃避不及，而
    與訴外人黃盛偉所駕駛前開營業小客車發生碰撞，致搭乘該營業小客車之被上訴
    人受有頸部挫傷、第二腰椎壓迫性骨折，左側第三、四、五、六肋骨骨折及頸部
    神經根拉傷等傷害，於九十一年十月十三日入醫院治療，迄九十二年十月二十九
    日始出院，惟因神經受創，仍不知何日得以復元。爰依侵權行為損害賠償之法律
    關係，請求訴外人黃盛偉及上訴人公司連帶給付被上訴人七十五萬元（包括：被
    上訴人聘請看護人員之費用三萬元，精神上損害賠償二十萬元，被上訴人因傷致
    六個月無法從事觀光攝影工作之損失四十二萬元，因傷支出之中藥及複診、復健
    交通費用十萬元），及自九十二年六月二十六日起至清償日止，按年息百分之五
    計算之利息。
二、上訴人開蘭公司則以：黃盛偉與上訴人公司並無僱佣或靠行之關係，而係承租人
    與出租人之關係。即上訴人公司僅立於出租人之地位，出租營業小客車以收取租
    金，對承租人營業所得及駕駛行為實無從過問。訴外人黃盛偉於客觀上既非由上
    訴人公司使用監督，是被上訴人主張上訴人公司應負僱用人之責任云云，顯有違
    誤。再損害賠償係以填補債權人所受損害及所失利益為限，被上訴人所請求看護
    費用、複診及復健之交通費用部分，被上訴人並未舉證有無支出之必要；亦未舉
    證證明其收入及因勞動能力喪失致六個月無法工作之事實，所請求之精神上損害
    賠償，亦屬過高。再查：系爭車禍事故，經台北市車輛行車事故鑑定委會鑑定結
    果，認訴外人黃盛偉及訴外人林金塗、謝毓琪均同有過失，且被上訴人乘坐訴外
    人黃盛偉所駕駛車輛，因駕駛人之載送而擴大其活動範圍，且對訴外人黃盛偉之
    行車應有監督指揮之權利及義務，是其對外應以使用人之地位應與訴外人黃盛偉
    負同一過失責任，對內亦負有與有過失之責任。亦即被上訴人、訴外人黃盛偉、
    訴外人林金塗及謝毓琪四人，就系爭車禍事故而言，各自具有加害人與受害人之
    地位，於應負之過失比例內為共同侵權行為人，就過失比例以外之損害賠償請求
    權，應得依法主張過失相抵。再：連帶債務人之債權人，得對於債務人中之一人
    或數人或其全體，同時或先後請求全部或一部之給付，因連帶債務人中之一人清
    償或代物清償、提存、抵銷或混同而債務消滅者，他債務人亦同免其責任。被上
    訴人自承已與連帶債務人之一之林金塗以十七萬元達成和解，則依前揭規定，上
    訴人自得同免其責任等語，資為抗辯。
三、原審判決上訴人與原審共同被告黃盛偉應連帶給付被上訴人一十五萬九千六百元
    及法定遲延利息。上訴人公司僅就精神慰撫金部分，聲明不服，就形式上觀之，
    係為其自己之利益而上訴，其效力應不及於原審共同被告黃盛偉。黃盛偉部分未
    上訴，已確定。上訴人公司上訴聲明，求為就原判決超過五萬九千六百元本息部
    分廢棄，並駁回被上訴人於原審之請求。補陳略稱：原判決准被上訴人請求之精
    神慰撫金二十萬元，而上訴人公司係將計程車租予黃盛偉，供其營業謀生，並無
    僱傭關係，故於審酌兩造之身份、地位、資力及財產等一切情狀時，應僅以黃盛
    偉為考量主體，而不應將上訴人公司一併考量在內，故就黃盛偉之身分、地位等
    一切情形審酌觀之，原判決所命精神慰撫金之賠償金額，就上訴人部分，顯然過
    高，應予減為十萬元為宜。被上訴人則補陳略以：其因搭上訴人公司計程車，致
    受重傷，至今仍未痊癒，須經常再至醫院醫治複診，有時無法走路，手也沒力氣
    ，原判決之賠償金額並無過高等語，求為駁回上訴。
四、本件被上訴人主張之事實，為上訴人公司所不爭，而其只就精神慰撫金部分，聲
    明不服，是本院所應審酌者為原判決所認定上訴人應賠償之精神慰撫金是否過高
    是也。茲分述於次：
  (一)按受僱人因執行職務，不法侵害他人之身體或健康者，受有非財產上之損害，依
    民法第一百九十五條第一項及第一百八十八條第一項規定，請求受僱人及其僱用
    人連帶賠償相當金額之慰撫金時，法院對於慰撫金之量定，應斟酌該受僱人及應
    負連帶賠償責任之僱用人，並被害人之身分、地位及經濟狀況等關係定之，不得
    僅以被害人與實施侵權行為之受僱人之資力為衡量之標準（最高法院七十六年台
    上字第一九○八號判例參照）。上訴人公司辯稱，於考量賠償相當金額之慰撫金
    時，應只斟酌該受僱人即原審共同被告黃盛偉及被害人兩造之身分、地位及經濟
    狀況等關係定之，不應併斟酌上訴人公司之資力云云，尚無可取。
  (二)次按非財產上損害之慰撫金數額，究竟若干為適當，非如財產損失之有價額可以
    計算，自應斟酌兩造之身分、職業、教育程度、財產及經濟狀況等，並被害人所
    受痛苦之程度暨其他一切情事，俾為審判之依據。經查，被害人即被上訴人因本
    件車禍，致受有右側第三至第六肋骨骨折、頸部挫傷、第三腰椎輕微壓迫性骨折
    之傷害等情，已為兩造所不爭執，且有被上訴人提出之馬偕紀念醫院九十一年十
    月二十九日診斷證明書影本乙紙為證，且被上訴人因本件車禍，致受有前揭傷害
    ，至今仍右手麻痛，經肌電圖及神經傳導速度檢查顯示有頸椎之神經根病變，其
    手之靈活度會受影響等情，有馬偕紀念醫院九十二年十一月十五日馬院醫外字第
    九二三四一三號函，在卷可稽。從而，原審審酌被上訴人因本件車禍受有前開傷
    害，其肉體及精神受有極大之痛苦，並斟酌兩造之身分、地位、資力，以及向稅
    捐機關函查兩造之財稅資料等一切情狀，認上訴人應與原審共同被告黃盛偉連帶
    繕修被上訴人慰撫金二十萬元，尚屬允當。上訴人公司抗辯就其應給付之精神慰
    撫金之金額過高云云，即無可採。
五、綜上所述，被上訴人主張，為可採，上訴人所辯均無可取。從而，被上訴人本於
    侵權行為的損害賠償法律關係，請求上訴人與原審共同被告黃盛偉應連帶給付被
    上訴人一十五萬九千六百元本息，為有理由，應予准許。是則原審判命上訴人如
    數給付，於法並無不合。上訴意旨指摘原判決所命給付超過五萬九千六百元部分
    不當，求予廢棄改判，為無理由，應予駁回。
據上論結，本件上訴為無理由，依民事訴訟法第四百四十九條第一項、第七十八條，
判決如主文。
中　　　華　　　民　　　國　　九十三　　年　　　九　　　月　　　十五　　日
                                  民事第三庭
                                      審判長法  官  吳  謙  仁
                                            法  官  魏  大  喨
                                            法  官  連  正  義
正本係照原本作成。
不得上訴。
中　　　華　　　民　　　國　　九十三　　年　　　九　　　月　　 十六 　　日
　　　　　　　　　　　　　　　　　　　　　　書記官  張  永  中
